---
#title: "Skilaverkefni 1"
#author: "Orri Leví Úlfarsson - olu2@hi.is"
#date: "January 19, 2018"
#output: html_document
---


#HLUTI 1A

####set inn pakkana sem eg ætla að nota
```{r}
library(ggplot2)
library(dplyr)
```



####setja rétt directory
```{r}

setwd("/Users/orril/OneDrive/Skóli/Líkindareikningur og Tölfræði/R")
```

####lesa inn skjalið husnaedi.txt
```{r}
OLU <- read.table("husnaedi_stort.txt", header=TRUE,sep= ",")
```


#HLUTI 1B

####sjá öll matssvaedi sem eru í boði
```{r}
table(OLU$matssvaedi)
```
####Valdi matssvaedi:
####90  - Holt/Tun
####100 - Laugarneshverfi/Vogar
####281 - Rettarholt
```{r}
hverfi<-c(150,160,161,170)
```
####velja bara þau akvednu hverfi
```{r}
OLU <-filter(OLU, matssvaedi %in% hverfi)
```
####Skoda nuna hvernig matsvaedi litur ut
```{r}
table(OLU$matssvaedi)
```

####i hverfi 150 er n=528
####i hverfi 160 er n=678
####i hverfi 161 er n=350
####i hverfi 170 er n=393
####N = 1949


#HLUTI 1C

####forskoðun á gögnum:
```{r}
str(OLU)
```

####breytum tölunum í rétt hverfi:
```{r}
OLU$matssvaedi <-as.factor(OLU$matssvaedi)
levels(OLU$matssvaedi)
levels(OLU$matssvaedi)<-c("Seljahverfi", "Hólar, Berg", "Fell", "Neðra-Breiðholt")
str(OLU)
```
####lögum Íbúðareign og Einbýlishús
```{r}
OLU$teg_eign <-as.factor(OLU$teg_eign)
levels(OLU$teg_eign)
levels(OLU$teg_eign)<-c("Ósamþykktar","Íbúðareign","Íbúðarhús", "Einbýlishús","Fjölbýlishús","Gistihús","Gistiheimili","herbergi", "Parhús", "Raðhús","Séreign")
str(OLU)
```
####lögum núvirði "ï..nuvirdi"
```{r}
names(OLU)[1]<-"kdagur"
```
#HLUTI 2A
```{r}
Mynd1<- ggplot(OLU,aes(x=matssvaedi, fill=matssvaedi)) +
                  geom_bar() +
                  facet_grid(~fjherb) +
                  xlab('Hverfi') +
                  ylab('Fjöldi íbúða')
```
####Teiknum myndina
```{r, fig.width=10, fig.height=5}
Mynd1
```

#HLUTI 2B
```{r}
einbyli<-filter(OLU, teg_eign == "Einbýlishús")

Mynd2<- ggplot(einbyli, aes(matssvaedi,ibm2))
```
####Teiknum myndina
```{r, fig.width=10, fig.height=5}
Mynd2 + geom_boxplot(fill="yellow", colour="#8d24c1", outlier.colour = "red", outlier.shape = 1) +
xlab('Hverfi') + 
ylab('Flatarmál Einbýlishúsa')
```

#HLUTI 2C
```{r}
ibudareign<-filter(OLU, teg_eign == "Íbúðareign")

Mynd3<-ggplot(OLU, aes(x=fjherb, y=ibm2)) +
              geom_point() + 
              xlab('Fjöldi herbergja') +
              ylab('Stærð eignar') +
              facet_grid(~matssvaedi)
```
####Teiknum myndina
```{r, fig.width=20, fig.height=10}
Mynd3
```

#HLUTI 3A
```{r}
table(OLU$matssvaedi, OLU$teg_eign)

round(prop.table(table(OLU$matssvaedi,OLU$teg_eign),1),2)
```

#HLUTI 3B
```{r}
group_by(OLU, matssvaedi, teg_eign) %>%
  summarise(medaltal=mean(ibm2, na.rm=T), stadalfravik=sd(ibm2, na.rm=T))

group_by(OLU, matssvaedi, teg_eign) %>%
  summarise(midgildi=median(ibm2, na.rm=T))
```


#HLUTI 3C
```{r}
litlar<-filter(ibudareign, ibm2>=50 & ibm2<=60)

group_by(litlar, matssvaedi) %>%
  summarise(medaltal=mean(nuvirdi, na.rm=T), stadalfravik=sd(nuvirdi, na.rm=T))

table(litlar$matssvaedi, litlar$teg_eign)
```